【裁判字號】    99,基簡,492
【裁判日期】    991116
【裁判案由】    確認本票債權不存在
【裁判全文】
臺灣基隆地方法院基隆簡易庭民事簡易判決
原      告  丙○○
訴訟代理人  乙○○
被      告  甲○○
上列當事人間請求確認本票債權不存在事件，業經於民國99年11
月2日言詞辯論終結，本院判決如下：
    主  文
確認被告執有原告於民國九十六年九月十一日簽發，到期日為九
十八年九月十日、票面金額新台幣壹拾柒萬元之票號TH0000000
號本票，於超過新台幣壹拾肆萬玖仟參佰元部分，對原告之票據
權利請求權不存在。
原告其餘之訴駁回。
訴訟費用新台幣壹仟壹佰壹拾元，其中新台幣貳佰零玖元由被告
負擔，餘由原告負擔。
    事實及理由
一、本件原告起訴主張：
(一)被告執有原告名義所簽發，發票日為民國96年9月11日、到
    期日為98年9月10日、票號TH0000000號、面額新台幣(下同)
    17萬元之本票1紙(下稱系爭本票)，聲請本院裁定准許強制
    執行，經本院以98年度司票字第180號民事裁定准許強制執
    行。惟系爭本票乃原告之女即訴外人乙○○向被告借款17萬
    元，而由原告簽發，以作為借款之擔保，訴外人乙○○自96
    年9月11日起至97年7月11日止，已依約按月清償1萬元，合
    計已清償11萬元，僅尚欠被告6萬元，而非被告所稱之17 萬
    元，為此提起本件訴訟。求為判決：確認被告持有原告簽發
    之系爭本票，其中11萬元部分之債權不存在。
(二)對被告抗辯之陳述：
    原告向被告借款17萬元，已清償11萬元(部分匯款、部分現
    金交付被告第3小老婆)，之後雖有再向被告借款5萬元，然
    此5萬元亦已清償，因此原告僅欠被告6萬元。
二、被告求為判決：原告之訴駁回。其答辯意旨略以：原告向被
    告借款17萬元，雖已陸續清償5萬元，但之後又向被告借款
    5萬元，即避不見面，因此原告迄今仍積欠被告17萬元。
三、本院之判斷：
(一)原告主張其向被告借款17萬元，嗣已清償11萬元，其中電匯
    5 萬元部分，業據提出97年3月13日、97年2月12日各匯入
    13,8 50元、34,200元之基隆市第一信用合作社無摺交易明
    細單各1紙(匯款帳號0000000000000、匯款人丁○○)為證，
    並據證人丁○○於本院審理時結證在卷，復為被告所不爭執
    ，是原告主張已清償5萬元部分，應堪採信。至原告主張其
    另以現金清償6萬元部分，此為被告所否認，且原告就其另
    已以現金清償6萬元之有利事實，復未能舉證以實其說，原
    告此部分之主張，即無可採。
(二)被告抗辯原告嗣又向其借款5萬元，迄未清償，原告對於嗣
    又向被告借款5萬元一節並不爭執，惟陳稱其已清償該5萬元
    借款等語，被告雖否認，然此亦據原告提出97年9月23日、9
    7年8月18日各匯入10,350元、10,350元之基隆市第一信用合
    作社無摺交易明細單各1紙為證，且核與原告以往清償被告
    借款債務之匯款方式(匯款帳號0000000000000及匯款人丁○
    ○)相符，堪信原告就嗣後新發生之5萬元借款債務已清償20
    ,700元。原告雖另提出其上記載「0000000000000  97、7、
    11  ＄22,450元  丁○○」之字條1紙藉以證明其已另以現
    金清償被告22,450元，然此為被告所否認，且縱然屬實，本
    院觀諸該字條倘係丁○○簽收原告清償22,450元之證明，何
    以丁○○未在其上寫上收訖或類此之字句，且何以要在其上
    記載其金融機構之帳號0000000000000，是綜合該字條之所
    有文字、數字整體觀察，反而像是原告應於該年月日電匯該
    一定金額至丁○○在基隆第一信用合作社帳戶之記錄，尚難
    資此字條證明原告已另以現金清償被告22,450元之事實；原
    告雖又提出原告訴訟代理人與被告間之電話對話譯文，觀諸
    譯文原告訴訟代理人先稱：哥哥的4萬元已還清了，被告稱
    ：
    對，他知道已經還完了。然被告在其後亦稱該部分款項僅係
    清償利息，否認原告已完全清償，且此除係原告訴訟代理人
    與被告間在審判外之陳述外，更難僅以原告斷章取義地擷取
    被告之某一小段對話，而遽認原告已完全清償該5萬元之借
    款債務。是原告陳稱其就嗣後新發生之5萬元借款債務已完
    全清償云云，尚難完全盡信。
四、系爭本票既為原告所簽發，原告自應依票載文義負其責任，
    惟系爭本票所擔保之借款債務既因部分清償，而原告僅欠被
    告149,300元之借款(17萬元－5萬元＋5萬元－20,700元＝14
    9,300元)，從而，被告對原告就系爭本票超過149,300元部
    分之債權自屬不存在，此部分原告之訴為有理由，應予確認
    ；逾此部分，原告之訴為無理由，應予駁回。
五、本件原告之訴一部為有理由，一部為無理由，依民事訴訟法
    第436條第2項、第79條、第87條第1項，判決如主文。
中    華    民    國    99    年    11    月    16    日
                  基隆簡易庭法  官  徐世禎
以上正本係照原本作成。
對於本件判決如有不服，應於收受送達後20日內向本院提出上訴
書狀，上訴於本院合議庭，並按他造當事人之人數附具繕本。
中    華    民    國    99    年    11    月    16    日
                            書記官  陸清敏

司法院資訊處製作；財團法人民間司法改革基金會備份。
